臺灣臺北地方法院刑事判決　　　　　　 100年度訴緝字第61號
公　訴　人　臺灣臺北地方法院檢察署檢察官
被　　　告　洪凱文
上列被告因誣告案件，經檢察官提起公訴（98年度偵字第8298號
），被告於本院準備程序中，就被訴事實為有罪之陳述，經本院
告知簡式審判程序意旨，並聽取公訴人及被告之意見後，本院合
議庭裁定由受命法官獨任依簡式審判程序審理，並判決如下：
    主  文
洪凱文意圖他人受刑事處分，向該管公務員誣告，處有期徒刑肆
月。
    事  實
一、洪凱文於民國93年間起自黃絢霞處詐得新臺幣（下同）11,
    366,437元後（洪凱文被訴詐欺、偽造文書等犯行，前經本
    院以97年度訴字第625號判處有期徒刑2年6月，再經臺灣高
    等法院以97年度上訴字第4407號判決、最高法院以98年度台
    上字第1390號判決均駁回上訴，於98年3月19日確定），於
    95年4月8日晚間10時許，在臺北縣新店市○○路黃絢霞住處
    1樓對面之加油站，邀約黃絢霞見面協商，洪凱文明知黃絢
    霞並無強行將其帶至黃絢霞7樓住處，威脅簽立250萬元及
    540萬元之本票各1紙之事實，竟意圖使黃絢霞受刑事處分，
    捏造前揭事實，於95年6月2日，向臺北縣政府警察局新店分
    局碧潭派出所，誣指黃絢霞有前揭行為涉有恐嚇取財犯行，
    經臺灣臺北地方法院檢察署檢察官將黃絢霞列為被告並進行
    偵查程序，使黃絢霞有受刑事處罰之虞，黃絢霞被訴上開犯
    行，經該署檢察官偵查後於96年7月30日以96年度偵字第
    3311號為處分不起訴確定，嗣洪凱文於其所誣告之案件裁判
    確定前，即於本院100年5月17日審理時，自白上述誣告犯行
    。
二、案經被害人黃絢霞告訴臺灣臺北地方法院檢察署檢察官偵查
    起訴。
    理  由
一、本案被告洪凱文所犯係死刑、無期徒刑、最輕本刑為3年以
    上有期徒刑以外之罪，其於準備程式中就被訴事實為有罪之
    陳述，經法官告知簡式審判程式之旨，並聽取公訴人及被告
    之意見後，經本院依刑事訴訟法第273條之1第1項之規定，
    裁定由受命法官獨任進行簡式審判程式。又本案卷內之證言
    、書證等證據，依同法第273條之2規定，不受第159條第1項
    關於傳聞法則規定之限制，依法均有證據能力。
二、前揭犯罪事實，業據被告於本院審理時坦承不諱，核與證人
    即告訴人黃絢霞於警詢時、偵查中之證述情節大致相符，並
    有卷附刑事案件移送報告書、被告於96年6月2日提出告訴之
    調查筆錄、證人洪淑敏之證言、臺灣臺北地方法院檢察署檢
    察官96年度偵字第3311號不起訴處分書等附卷可稽，足徵被
    告前開出於任意性之自白與事實相符，堪予採信。本案事證
    明確，被告誣告犯行堪以認定，應依法論科。
三、核被告所為，係犯刑法第169條第1項之誣告罪。按犯誣告罪
    ，於所誣告之案件，裁判確定前自白者，減輕或免除其刑，
    刑法第172條定有明文。凡合乎此規定者，必須減免其刑，
    不能置之而不顧，且此所謂自白，包括在審判前或審判中，
    自動或被動，簡單或詳細，一次或多次，及自白後有無翻異
    ，苟其自白在所誣告之案件裁判確定前，即應依該法減免其
    刑（最高法院70年度臺上字第5406號判決要旨參照）。又按
    上訴人既在原審自白其告訴某甲等強借及搶奪行為為虛偽，
    縱其自白當時某甲等之搶奪案件業經檢察官不起訴處分確定
    ，但處分確定究與裁判確定不同，是其自白仍不得謂非在所
    誣告之案件裁判確定以前，按照前開說明，自應予減輕或免
    除其刑（最高法院31年上字第2211號判例著有明文、同院66
    第5次刑庭庭推總會決議同此意旨），查被告所誣告告訴人
    之妨害自由等案件，已由臺灣臺北地方法院檢察署檢察官於
    96年7月30日以96年度偵字第3311號為不起訴處分之情，此
    有不起訴處分書存卷足憑，而本案被告係於100年5月17日本
    院審理時為自白，業如前述，故被告雖係於所誣告案件經不
    起訴處分後方為自白，然依前開說明，檢察官處分確定究與
    法官裁判確定不同，是其自白仍係在所誣告之案件裁判確定
    以前，爰依刑法第172條之規定，減輕其刑。爰審酌被告因
    與告訴人因有嫌隙關係不睦，竟率爾為本件誣告犯行，誣指
    告訴人犯罪，使國家偵查權發動，對告訴人造成相當程度之
    身心損害，迄今未與告訴人和解賠償損失，且致刑事偵查之
    司法資源受有無謂之浪費，所為實值非難，然念其犯後尚知
    所悔悟而於本院審理時坦承犯行之態度，兼衡其犯罪所受刺
    激、智識程度、生活狀況等一切情狀，量處如主文所示之刑
    。
據上論斷，應依刑事訴訟法第273條之1第1項、第299條第1項前
段，刑法第169條第1項、第172條判決如主文。
本案經檢察官趙雪瑛到庭執行職務。
中    華    民    國   100    年    5     月    31    日
                  刑事第十三庭  法  官  林瑋桓
以上正本證明與原本無異。
如不服本判決應於收受送達後10日內向本院提出上訴書狀，並應
敘述具體理由；其未敘述上訴理由者，應於上訴期間屆滿後20日
內向本院補提理由書（均須按他造當事人之人數附繕本）「切勿
逕送上級法院」。告訴人或被害人如對於本判決不服者，應具備
理由請求檢察官上訴，其上訴期間之計算係以檢察官收受判決正
本之日期為準。
                                書記官  鄭伊芸
中    華    民    國   100    年    5     月    31    日
附錄法條：
刑法第169條
意圖他人受刑事或懲戒處分，向該管公務員誣告者，處 7 年以
下有期徒刑。
意圖他人受刑事或懲戒處分，而偽造、變造證據，或使用偽造、
變造之證據者，亦同。